【裁判字號】    98,台非,47
【裁判日期】    980305
【裁判案由】    傷害
【裁判全文】
最高法院刑事判決                九十八年度台非字第四七號
上  訴  人  最高法院檢察署檢察總長
被      告  甲○○
上列上訴人因被告傷害案件，對於台灣台中地方法院中華民國九
十六年九月四日第二審確定判決（九十六年度簡上字第五七二號
，起訴案號：台灣台中地方法院檢察署九十五年度偵續字第二六
七號），認為違法，提起非常上訴，本院判決如下：
    主  文
上訴駁回。
    理  由
非常上訴理由稱：「按前未曾受有期徒刑以上刑之宣告，而受二
年以下有期徒刑、拘役或罰金之宣告者，始得宣告緩刑，刑法第
七十四條有明文規定。因此在判決前已受有期徒刑以上刑之宣告
確定者，即不合於緩刑條件（最高法院五十四年台非字第一四八
號判例參照）。又前受有期徒刑之宣告確定，雖經同時諭知緩刑
，苟無刑法第七十六條失其刑之宣告效力之情形，仍不得於後案
宣告緩刑。本案被告甲○○前於九十六年間，因賭博罪經國防部
北部地方軍事地方法院，於九十六年六月二十六日，以九十六年
度訴字第一三九號判決判處有期徒刑二月，緩刑二年，並於九十
六年七月十九日確定在案，此有該案判決書及台灣台中地方法院
檢察署刑案資料查註紀錄表附卷可稽。惟原審不查上情，詎誤為
緩刑之宣告，顯已違反刑法第七十四條之規定，揆諸前揭法條及
判例說明，本件被告傷害之犯行，即不得再予宣告緩刑，台灣台
中地方法院九十六年度簡上字第五七二號判決，顯然有適用法則
不當之違背法令情事。案經確定，爰依刑事訴訟法第四百四十一
條、第四百四十三條提起非常上訴，以資糾正。」等語。
本院按刑事訴訟法上之非常上訴係非常救濟程序，與通常上訴程
序不同，並非為一般個案當事人對下級審法院不當判決所設之救
濟方法，其旨在糾正原確定判決法律上之錯誤，以達統一各級法
院關於法令適用之目的。是以，非常上訴權並未賦予一般當事人
，而僅專屬檢察總長一人；且非常上訴判決之效力，原則上不及
於被告，唯於原確定判決之違背法令係不利於被告時，依刑事訴
訟法第四百四十七條第一項第一款但書規定，始須撤銷該違背法
令部分，並就該案件另行判決，而此項例外亦僅係附隨之效果而
已。又非常上訴之提起採便宜主義，觀諸刑事訴訟法第四百四十
一條規定：「判決確定後，發現該案件之審判係違背法令者，最
高法院檢察署檢察總長得向最高法院提起非常上訴」自明。所稱
「得向最高法院提起」者，即不僅檢察總長對是否提起非常上訴
有裁量權，最高法院亦有權審核檢察總長所提非常上訴是否符合
創設非常上訴制度之目的。申言之，原確定判決縱有違法情事，
如於統一法令之適用方面已無助益，或對被告並無非常上訴利益
者，既已失非常上訴統一法令適用之目的或法律救濟之附隨效益
，即不具提起非常上訴之必要，自不得對之提起非常上訴。本件
非常上訴意旨所指台灣台中地方法院民國九十六年度簡上字第五
七二號確定判決，對被告甲○○傷害罪刑，宣告緩刑為違法，固
有該項判決及台灣高等法院被告前案紀錄表附卷可憑。然被告在
判決前因故意犯罪，已受有期徒刑以上刑之宣告確定者，即不合
緩刑條件，不得於後案宣告緩刑，觀諸刑法第七十四條第一項第
一款規定甚明，且經本院著有判例，實務上並無爭議。提起非常
上訴殊無助益於統一法令適用之目的；矧原確定判決尚非不利於
被告，應僅將其關於違背法令部分撤銷，對被告尤無非常上訴利
益可言。衡諸上開說明，本件不具提起非常上訴之必要，所提非
常上訴，非有理由，應予駁回。
據上論結，應依刑事訴訟法第四百四十六條，判決如主文。
中    華    民    國  九十八  年    三    月    五    日
                      最高法院刑事第二庭
                          審判長法官  莊  登  照
                                法官  黃  一  鑫
                                法官  陳  世  淙
                                法官  許  錦  印
                                法官  蔡  國  在
      本件正本證明與原本無異
                                      書  記  官
中    華    民    國  九十八  年    三    月    九    日
                                                      K


司法院資訊處製作；財團法人民間司法改革基金會備份。
